臺灣高等法院臺中分院刑事判決　　　　　　　　　九十三年度上訴字第二○二六號
　　上　訴　人　臺灣臺中地方法院檢察署檢察官
　　被　　　告　乙○○
右上訴人因被告違反毒品危害防制條例案件，不服臺灣臺中地方法院九十三年度訴緝
字第五四四號中華民國九十三年十一月八日第一審判決（起訴案號：臺灣臺中地方法
院檢察署九十二年度毒偵字第三六○四號；併辦案號：臺灣彰化地方法院檢察署九十
二年度毒偵字第三一○一號、九十三年度毒偵字第四一○七號），提起上訴，本院判
決如左：
    主  　　文
原判決撤銷。
乙○○連續施用第一級毒品，處有期徒刑壹年，扣案之第一級毒品海洛因壹包淨重零
點零壹公克（包裝重零點貳貳公克）除包裝袋外均沒收銷燬之，扣案之空包裝袋壹個
、注射針筒壹支均沒收。
    事  　　實
一、乙○○前於民國（下同）八十八年間，曾因施用毒品案件，經臺灣臺中地方法院
    於八十八年二月四日以八十八年度毒聲字第八三二號裁定送勒戒處所觀察勒戒後
    ，因認有繼續施用毒品傾向，經臺灣臺中地方法院於八十八年二月二十三日以八
    十八年度毒聲字第一○七五號裁定令入戒治處所施以強制戒治，於八十八年三月
    二日進入臺中戒治所執行強制戒治處分，嗣經臺灣臺中地方法院於八十八年六月
    三十日以八十八年度毒聲字第三八四五號裁定停止戒治，所餘戒治期間付保護管
    束，而於八十八年七月十三日出所，再因施用毒品而經撤銷停止戒治，於八十九
    年三月九日入臺中戒治所執行戒治處分，於八十九年十月十八日強制戒治期滿，
    由臺灣臺中地方法院檢察署檢察官於九十年一月十日以九十年度戒毒偵字第二四
    號為不起訴處分確定。詎乙○○又另行起意，於上開強制戒治處分執行完畢五年
    內，基於施用第一級毒品海洛因之概括犯意，自九十二年九月間某日起至九十三
    年十月一日某時止，在停放於臺中市○○區○○路路邊、彰化縣二林鎮○路路邊
    等處之不詳姓名之人所有之自用小客車內，以將第一級毒品海洛因摻入香菸內吸
    食之方式及以針筒注射血管之方式，連續施用第一級毒品海洛因多次（乙○○於
    九十二年十二月五日至九十三年一月九日，雖曾入臺中戒治所執行強制戒治，但
    為期甚短，故出所後又承前概括犯意施用第一級毒品海洛因）。嗣於九十二年十
    月二日十六時左右，在彰化縣二林鎮東興里二林巷光田汽車修配廠斜對面為警查
    獲，並扣得棄置於該處之不詳姓名年籍人所有之注射針筒二支、衛生紙一張；另
    於九十二年十二月四日十九時左右，攜帶其所有之海洛因一小包（淨重零點零一
    一公克，空包裝重零點二二公克）及其所有供施用第一級毒品海洛因之注射針筒
    一支，至臺中市警察局第二分局文正派出所自承其有施用第一級毒品海洛因，經
    臺灣臺中地方法院於九十二年十二月五日以九十二年毒聲字第二九九七號裁定令
    入戒治處所施以強制戒治；又因本案於原審法院通緝為警查獲後，經警於九十三
    年十月一日十八時四十分左右，採其尿液檢驗結果，發現尿液中有嗎啡之陽性反
    應而查獲。
二、案經臺中市警察局第二分局報請臺灣臺中地方法院檢察署檢察官偵查起訴及彰化
    縣警察局二林、彰化分局報請臺灣彰化地方法院檢察署檢察官移送併案審理。
    理  　　由
一、訊據被告乙○○於警詢、檢察官偵查、原審法院及本院審理中，對於右揭事實均
    坦承不諱，又其為警查獲後，分別經警採其尿液送請檢驗結果，均檢出嗎啡陽性
    反應，此分別有彰化縣衛生局九十二年十月十三日煙檢字第九二一九四二號、九
    十三年十月十一日煙檢字第九三三二八四號煙毒尿液檢驗成績書二紙在卷可查，
    此外扣案之第一級毒品海洛因一包淨重零點零一公克（包裝重零點二二公克）經
    檢驗結果，確有第一級毒品海洛因成分，並有法務部調查局九十三年四月二十八
    日調科壹字第一二○○一三八○○號鑑定通知書一紙附卷可稽，復有被告所有供
    施用海洛因所用之注射針筒一支扣案可資佐證，足見被告自白其有施用第一級毒
    品海洛因犯行部分確與事實相符，可堪採信。又被告前於八十八年間，曾因施用
    毒品案件，經臺灣臺中地方法院於八十八年二月四日以八十八年度毒聲字第八三
    二號裁定送勒戒處所觀察勒戒後，因認有繼續施用毒品傾向，經臺灣臺中地方法
    院於八十八年二月二十三日以八十八年度毒聲字第一○七五號裁定令入戒治處所
    施以強制戒治，於八十八年三月二日進入臺中戒治所執行強制戒治處分，嗣經臺
    灣臺中地方法院於八十八年六月三十日以八十八年度毒聲字第三八四五號裁定停
    止戒治，所餘戒治期間付保護管束，而於八十八年七月十三日出所，再因施用毒
    品而經撤銷停止戒治，於八十九年三月九日入臺中戒治所執行戒治處分，於八十
    九年十月十八日強制戒治期滿，由臺灣臺中地方法院檢察署檢察官於九十年一月
    十日以九十年度戒毒偵字第二四號為不起訴處分確定，有前開不起訴處分書、刑
    案資料查註紀錄表及臺灣高等法院被告全國前案紀錄表等件附卷可參，查九十二
    年七月九日修正公布，九十三年一月九日施行之毒品危害防制條例第二十條、第
    二十三條規定，簡化施用毒品之刑事處遇程序，僅區分初犯、五年內再犯；初犯
    ，經觀察、勒戒或強制戒治，應為不起訴之處分或不付審理之裁定；觀察、勒戒
    或強制戒治執行完畢釋放後五年內再犯，即依法追訴或裁定交付審理。凡執行觀
    察、勒戒、強制戒治完畢釋放，或不起訴之處分，或為不付審理之裁定、免刑之
    判決、不付保護管束之裁定等裁判後，再犯施用毒品罪者，均屬再犯。本案被告
    再犯施用毒品罪，依修正後之毒品危害防制條例之規定，應依法追訴處罰，故依
    修正後毒品危害防制條例第二十三條第二項規定，被告於強制戒治完畢釋放後，
    五年內再犯施用毒品之罪，事證已臻明確，被告施用第一級毒品海洛因之犯行堪
    以認定，應依法論科。
二、按海洛因係毒品危害防制條例第二條第二項第一款所定之第一級毒品，不得非法
    施用，是核被告乙○○所為，係犯毒品危害防制條例第十條第一項之施用第一級
    毒品罪。被告施用第一級毒品前後持有第一級毒品之低度行為，應分別為其施用
    第一級毒品之高度行為所吸收，不另論罪。被告先後多次施用第一級毒品海洛因
    之行為，時間緊接，犯罪構成要件相同，顯係出於概括之犯意反覆為之，均為連
    續犯，應依刑法第五十六條之規定以一罪論，並加重其刑。公訴意旨雖僅論及被
    告於九十二年十一月下旬某日起至九十二年十二月四日某時止，有施用第一級毒
    品海洛因之行為，然其餘未經起訴部分既經被告於本院審理時坦白供認，且經檢
    察官併案審理，與起訴部分，分別有連續犯裁判上一罪關係，屬裁判上一罪，本
    為起訴效力所及，本院自應併予審理。再按刑法第六十二條所規定之自首，以對
    於未發覺之罪，向有偵查權之機關或公務員自承犯罪，進而接受裁判為要件；而
    具有連續犯或牽連犯等裁判上一罪關係之犯罪，苟全部犯罪未被發覺前，行為人
    僅就其中一部分犯罪自首，固仍生全部自首之效力，反之，倘其中一部分犯罪已
    先被有偵查權之機關或公務員發覺，行為人事後方就其餘未被發覺之部分，自動
    供認其犯行時，因與上開自首之要件不符，自不得適用自首之規定減輕其刑，最
    高法院八十三年臺上字第三九三五號著有判決可參。查本案被告於九十二年十二
    月四日固主動供出有施用毒品犯行，惟在該案供出前，被告已涉有其他連續犯之
    施用毒品犯行，而為偵查機關發現並陸續偵查中，揆諸前揭說明之意旨，本案自
    無適用自首減刑之規定，附此敘明。原審法院因認被告罪證明確，而予論科，固
    屬有據，然查：原審未及就被告於九十二年十二月四日後起至九十三年十月一
    日某時止之施用第一級毒品海洛因之犯行併予審理，尚有未洽；又毒品危害防
    制條例第十八條第一項之規定，得諭知沒收並銷燬之者，以查獲之毒品及專供製
    造或施用毒品之器具為限，並不及於毒品之外包裝。原判決主文將本件查扣之第
    一級毒品海洛因連同外包裝重零點二二公克，一併依上開規定諭知沒收並銷燬之
    ，自有適用法則不當之違誤（最高法院八十八年度臺上字第五○三三號判決參照
    ）；被告自承其施用第一級毒品海洛因之方式有摻入香菸及針筒注射二種，原
    審未予敘明，亦有欠明確。檢察官以原審有併案部分未及審理為由提起上訴，指
    摘原判決不當，為有理由，自應由本院將原判決予以撤銷改判。爰審酌被告前因
    施用毒品，甫經觀察、勒戒並強制戒治執行完畢後，無視國家杜絕毒品之政策，
    猶再施用第一級毒品海洛因，情節非輕，且經警初次查獲後，竟仍毫無自省改過
    之意，猶仍施用毒品不輟，無視於毒品對於自身健康之戕害及國家對於杜絕毒品
    犯罪之禁令，惡性非輕，有失政府制定毒品危害防制條例之立法美意，本不宜寬
    貸，惟施用毒品者均有相當程度之成癮性及心理依賴性，其犯罪心態與一般刑事
    犯罪之本質並不相同，容應以「病人」之角度為考量，及被告犯後之態度等一切
    情狀，量處如主文第二項所示之刑。扣案之第一級毒品海洛因一包淨重零點零一
    公克（空包裝袋重零點二二公克）除包裝袋外，為查獲之毒品，應依毒品危害防
    制條例第十八條第一項前段規定沒收銷燬之，至扣案之空包裝袋一個、注射針筒
    一支，係被告所有而供其持有或施用第一級毒品海洛因之物，業據其供明在卷，
    應依刑法第三十八條第一項第二款規定宣告沒收。另於九十二年十月二日扣得之
    不詳姓名年籍人所有之注射針筒二支、衛生紙一張，既無從證明為被告所有之物
    ，亦非違禁物，尚無加以沒收之必要，附此說明。
據上論斷，應依刑事訴訟法第三百六十九條第一項前段、第三百六十四條、第二百九
十九條第一項前段，毒品危害防制條例第十條第一項、第十八條第一項前段、第二十
三條第二項，刑法第十一條前段、第五十六條、第三十八條第一項第二款，判決如主
文。
本案經檢察官甲○○到庭執行職務。
中      華      民      國　    九十四     年     三      月     二 　　日
                                臺灣高等法院臺中分院刑事第七庭
                                      審判長法　官　林　榮　龍
                                      　　　法　官  黃　日　隆
                                      　　　法　官  林　宜　民
右正本證明與原本無異。
如不服本判決應於收受送達後十日內向本院提出上訴書狀，其未敘述上訴之理由者並
得於提起上訴後十日內向本院補提理由書（均須按他造當事人之人數附繕本）。
　　　　　　　　　　　　　　　　　　　　　　書記官　陳  振　海
中      華      民      國　    九十四     年     三      月     三 　　日
附錄本案論罪科刑法條全文：
毒品危害防制條例第十條：
施用第一級毒品者，處六月以上五年以下有期徒刑。
施用第二級毒品者，處三年以下有期徒刑。
                Ｒ
